臺灣臺中地方法院刑事判決
111年度訴字第1004號
公  訴  人  臺灣臺中地方檢察署檢察官
被      告  羅宗輔


            陳彬哲



            楊鈞雄



上列被告等因重利等案件，經檢察官提起公訴（110 年度偵字第
32429 號），本院判決如下：
　　主　  文
戊○○犯重利罪，累犯，處有期徒刑肆月，如易科罰金，以新臺幣
壹仟元折算壹日；未扣案之犯罪所得新臺幣捌仟元沒收，於全部
或一部不能沒收或不宜執行沒收時，追徵其價額。又共同犯一般
洗錢罪，累犯，處有期徒刑捌月，併科罰金新臺幣壹萬元，罰金
如易服勞役，以新臺幣壹仟元折算壹日；未扣案之犯罪所得如附
表編號2 至21所示款項均沒收，於全部或一部不能沒收或不宜執
行沒收時，均追徵其價額。
乙○○共同犯一般洗錢罪，處有期徒刑捌月，併科罰金新臺幣伍仟
元，罰金如易服勞役，以新臺幣壹仟元折算壹日。
丙○○共同犯一般洗錢罪，累犯，處有期徒刑陸月，併科罰金新臺
幣陸仟元，罰金如易服勞役，以新臺幣壹仟元折算壹日。
  　犯罪事實
一、戊○○（綽號「阿謙」、通訊軟體LINE暱稱「日日興＜謙＞」）
    於民國109 年5 月間瀏覽「易借網」網站時，適見丁○○在該
    網站所留個人資料、所需借款金額之訊息，即於109 年5 月
    18日上午某時許撥打電話聯繫丁○○，並得知丁○○因受疫情影
    響且為繳房租、小孩學費、車貸及車租等而入不敷出、急需
    用錢，卻又借貸無門，始於「易借網」網站留言，竟基於重
    利之犯意，與丁○○相約於109 年5 月18日下午1 時40分許，
    在臺中市○○區○○○路0 段0 號統一超商前碰面，並同意貸以
    新臺幣（下同）2 萬元予丁○○，然貸款條件係丁○○每日需償
    還1000元、20日內將2 萬元清償完畢、逾期繳款1 天即罰款
    1000元，且借款時需先收取利息7000元、手續費1000元，丁○○因面臨龐大經濟壓力，乃未及細想而應允該貸款條件，戊○○即乘丁○○急迫、輕率、處於難以求助處境而急需現金之際
    ，於收取利息7000元、手續費1000元、本金1000元後，交付
    現金1 萬1000元予丁○○，丁○○則當場簽發面額4 萬元本票（
    起訴書誤載為支票）1  張予戊○○作為擔保還款之用，其後
    丁○○於109 年5 月19日（起訴書誤載為18日，此經公訴檢察
    官予以更正）將1000元存入戊○○名下中國信託商業銀行帳號
    000-0000000000000000號帳戶（下稱Ａ帳戶）內（詳附表編
    號1 ），並於109  年5 月20日起至24日止每日交付現金100
    0元予戊○○，以償還借款之本金。而戊○○乃以前述方式獲取
    年息達730%與原本顯不相當之重利，即其於貸放款項之初向
    丁○○收取之利息7000元、手續費1000元，共計8000元。
二、嗣因丁○○自109 年5 月25日起無力按日付款1000元予戊○○，
    以償還上開2 萬元借款之本金，亦未依其前揭逾期1  天即
    罰款1000元之約定支付款項，戊○○、丙○○、乙○○、綽號「大
    郭」 之人（真實姓名、年籍不詳，無證據證明未滿18歲）
    竟共同基於一般洗錢、加重重利之犯意聯絡，除由乙○○向己○○（原名李佩倚，所涉幫助加重重利罪嫌，業經本院先行審
    結）拿取其名下中華郵政公司帳號0000000-0000000號帳戶
    （下稱Ｂ帳戶）之存摺、提款卡及密碼交予戊○○用以收款，
    戊○○另向不知情之翁維晨（所涉重利罪嫌，業經檢察官為不
    起訴處分確定）借用其名下中國信託商業銀行帳號000-0000
    -0000-0000帳戶（下稱Ｃ帳戶）用以收款外，並推由丙○○自
    稱「小楊」於109 年6 月9 日上午8 時許，以門號0000-000
    000 號撥打電話予丁○○，佯稱可以借款給丁○○償還高利貸、
    利息係以月計算云云，致使丁○○信以為真，為償還上開2 萬
    元借款以解燃眉之急，遂與丙○○約定於109 年6 月9 日下午
    1 時30分許，在臺中市○○區○○路000 號統一超商前見面，復
    由「大郭」駕駛車牌號碼0000-00 號自用小客車搭載丙○○前
    往，惟丁○○駕車抵達該統一超商後，因察覺有異乃步出超商
    而走在臺中市西屯區西苑路文修公園人行道欲駕車離去時，
    適為丙○○所見，「大郭」乃駕駛車牌號碼0000-00 號自用小
    客車駛近丁○○身旁，並與坐在副駕駛座之丙○○下車攔阻丁○○
    ，又戊○○、乙○○趕抵現場而目睹此情後，乙○○即與「大郭」
    包圍丁○○以阻止丁○○離去，戊○○則持球棒毆打丁○○，並與乙○○強逼丁○○坐進車牌號碼0000-00 號自用小客車內，丙○○旋
    駕駛該車搭載坐在副駕駛座之「大郭」、坐在後座之丁○○，
    及坐在丁○○左側之戊○○、右側之乙○○駛離現場，且於丙○○駕
    車沿臺中市西屯區西苑路駛往臺中市西屯區福星北路及西苑
    路之路口旁空地途中，除戊○○、乙○○分別徒手毆打丁○○外，
    「大郭」復對丁○○恫稱「報警嘛，不是很厲害嗎？打死你！
    你是要斷手還是斷腳呢？」、「你今天被我抓到了，今天就
    拿錢出來我才會放你離開」等揚言加害生命、身體之言詞，
    致生危害於丁○○之安全，丁○○並因而心生畏懼，復於前述遭
    毆打過程中受有腦震盪、左側手部挫傷之傷害，嗣因丙○○將
    車輛停放在上開空地時，恰有民眾上前請其移車，戊○○、乙○○、「大郭」、丙○○（合稱戊○○等4 人）始讓丁○○下車離去
    ，其後丁○○雖於109 年6 月10日下午報警處理，惟其懼於再
    遭戊○○等4 人毆打，仍依戊○○所言將款項匯入其所指定之帳
    戶內（付款時間、金額、存入帳戶等詳附表編號2 至21），
    而丙○○、不知情之翁維晨則依戊○○所為通知，分別持Ｂ、Ｃ帳
    戶之提款卡提領丁○○匯入之款項後，再將該等款項均交予戊○○。戊○○等4 人乃以此方式獲取如附表編號2 至21所示年息
    達730%與原本顯不相當之重利，復因此產生金流追查斷點、
    隱匿不法所得去向、所在之結果。
三、案經丁○○訴由臺中市政府警察局刑事警察大隊報告臺灣臺中
    地方檢察署檢察官偵查起訴。
    理　　由
壹、程序事項
一、本判決所引用被告以外之人於審判外之陳述，檢察官、被告
    戊○○、乙○○、丙○○於本院準備程序及審理中均未聲明異議（
    本院卷一第151 至166 、167 至181 頁，本院卷二第11至59
    、107 至139 、205 至228 、257 至277 、295 至315 、31
    9 至339 頁），本院審酌該等證據資料作成之情況，核無違
    法取證或其他瑕疵，且與待證事實有關連性，認為適當得為
    證據，依刑事訴訟法第159 條之5 規定，均有證據能力。
二、又本判決所引用之非供述證據，查無違反法定程序取得之情
    形，依刑事訴訟法第158 條之4 規定之反面解釋，均具有證
    據能力。
貳、實體認定之依據
一、訊據被告戊○○就犯罪事實欄一、二所載犯罪事實，及被告丙○○就犯罪事實欄二所載犯罪事實均坦承不諱；至被告乙○○就
    犯罪事實欄二所載犯罪事實僅坦承一般洗錢之犯罪事實，而
    矢口否認有何加重重利犯行，辯稱：我沒有借錢給丁○○，也
    沒恐嚇他，我會去文修公園是因為丁○○打電話對戊○○嗆聲，
    我怕戊○○被欺負，才陪戊○○一起去云云。惟查：
　㈠被告戊○○就犯罪事實欄一所涉重利犯行、就犯罪事實欄二所
    涉加重重利犯行，及被告丙○○就犯罪事實欄二所涉加重重利
    犯行部分：　
　⒈該等犯罪事實，業據被告戊○○、丙○○於警詢、偵訊、本院準
    備程序、審理時均坦承不諱（偵卷第85至94、153 至161 頁
    ，本院卷一第151 至166 、167 至181 頁，本院卷二第11至
    59、107 至139 、205 至228 、295 至315 、319 至339 頁
    ），核與證人即同案被告乙○○、己○○、證人即告訴人丁○○、
    證人翁維晨於警詢、偵訊、本院準備程序、審理時所為證述
    大致相符（偵卷第125 至132 、219 至222 、235 至241 、
    263 、264 、269 、270 、277 、278 、293 至299 、303 
    至306 頁，本院卷二第11至59、107 至139 、205 至228 、
    257 至277 頁），並有指認犯罪嫌疑人紀錄表、犯罪嫌疑人
    指認表、指認照片真實姓名對照表、監視器畫面截圖、Ｂ帳
    戶開戶資料及交易明細、「易借網」網頁截圖、車輛詳細資
    料報表、澄清綜合醫院中港分院109 年6 月9 日診斷證明書
    、告訴人之傷勢照片、自動櫃員機交易明細表、中國信託銀
    行ATM 交易明細表、告訴人與被告戊○○之LINE對話紀錄截圖
    、中華郵政股份有限公司111 年6 月2 日函暨檢附Ｂ帳戶開
    戶基本資料及歷史交易明細、中國信託商業銀行股份有限公
    司111 年5 月31日函暨檢附Ｂ、Ａ帳戶開戶資料及交易明細、
    本院111 年7 月5 日、19日審理程序勘驗筆錄及勘驗標的影
    像截圖等附卷為憑（偵卷第95至101 、103  至117 、133 
    至139 、141 至147 、163 至169 、171 至183 、199 至20
    5 、207 至210 、223 至229 、242 、243 、247 、248 至
    250 、259 、261 、262 、265 至267 、271  至274 、275
     頁，本院卷一第99至117 、205 至353 頁，本院卷二第18
    至20、65至72、114 至116 、233 至243  頁），足認被告
    戊○○、丙○○此部分犯行之自白與事實相符，洵堪採為論罪科
    刑之依據。
　⒉又依證人丁○○於警詢中表示：我因為周轉不靈，而在「易借
    網」登錄我需要借貸的金額、居住城市、電話，接著於109 
    年5 月18日早上，自稱「小鄧」的人打電話給我，問我是否
    有資金的需求，我大約需要2 萬元，對方說可以借我，當天
    下午1 時40分許，我們在臺中市○○區○○○路0 段0 號的統一
    超商碰面，我就向戊○○借款2 萬元，實拿1 萬1000元，戊○○
    說利息計算及還款方式是每日還本金1000元，分20日還清，
    但逾期1 天則罰款1000元，2 萬元中所扣除的9000元，分別
    是預收7000元的利息、1000元的手續費，以及第1 天的還款
    本金1000元，我有簽面額4 萬元的本票給戊○○，我從109 年
    5 月18日繳到24日共7 天後，因為我跑計程車的生意不好，
    所以就無法再繳本金1000元直到今天（即109 年6 月10日）
    ，「小鄧」就是戊○○，因為我加了「小鄧」的LINE，才發現
    他的暱稱是「日日興＜謙＞」，戊○○每天都會打電話或打LINE
    給我、問我在哪邊，然後約碰面繳錢等語（偵卷第235至237
    頁）；於本院審理時證稱：我當初跟戊○○借2 萬元，扣掉手
    續費1000元、利息7000元、109  年5 月18日當天的本金100
    0元，實際上拿1 萬1000元，之後每天還1000元，要還2 萬
    元，我從109 年5 月19日開始繳錢，繳到24日，每天繳1000
    元，這幾天看我當時在哪裡，打電話給戊○○約在某個地方把
    現金交給戊○○，有時候沒時間見面就用匯款的方式，不然一
    般都是當場見面等語（本院卷二第21、22頁），足見證人丁○○已詳述其借款日期、本金、計息方式等主要情節，且無前
    後不一之重大瑕疵。此與被告戊○○於警詢中坦言：我有借款
    給丁○○，借款金額、利息計算、還款方式就跟丁○○所說的大
    同小異，他有簽面額4 萬元的本票給我，但是我目前不知道
    本票在哪裡等語相符（偵卷第87、93頁）。又依證人丁○○於
    本案偵審期間所證：我於109 年6 月9 日在文修公園被強逼
    坐進丙○○所駕駛的車牌號碼0000-00 號自用小客車後，「大
    郭」要求我每天還1000元並且要還50天，乙○○有說從明天（
    即109 年6  月10日）開始每天要還1000元，只要有1 天沒
    給就會再來找我，而戊○○也有規定我分50日、每天還1000元
    給他等語（偵卷第239 、305 頁，本院卷二第26、31、118 
    頁），及其與被告戊○○前揭逾期繳款1 天即罰款1000元之約
    定，即知被告戊○○於109 年6 月9 日要求證人丁○○連續50日
    、每日給付1000元，共計5 萬元之金額，已逾越證人丁○○原
    來所借之2 萬元甚鉅，何況證人丁○○於109 年5 月18日至24
    日均有償還本金1000元、共計7000元予被告戊○○，其未償還
    之本金亦僅餘1 萬3000元，是可認被告戊○○於109 年6 月9 
    日要求證人丁○○連續50日、每日給付1000元，應係在向證人
    丁○○索討其自109 年5 月25日起未按期繳納之1000元罰款。
    從而，被告戊○○於109 年5 月18日向證人丁○○收取之利息70
    00元、手續費1000元，及因證人丁○○自109 年5 月25日未按
    日償還本金1000元，而要求證人丁○○給付之如附表編號2 至
    21所示款項，依刑法第344 條第2 項之規定，均屬同條第1 
    項所稱之重利。是有關證人丁○○向被告戊○○取得之借款2 萬
    元，係20天須給付共計8000元利息（包含名目為利息之7000
    元、名目為手續費之1000元），且每日需償還本金1000元、
    於20日內償還借款2 萬元，如逾期繳款1 天即罰款1000元等
    情，堪予認定。
　⒊另按刑法上之重利罪，以乘他人急迫、輕率、無經驗或難以
    求助之處境，貸以金錢或其他物品，而取得與原本顯不相當
    之重利者為要件。換言之，重利罪是行為人利用現已存在於
    被害人與行為人間的弱勢不對等，進而與被害人訂立單方面
    由行為人決定交易條件的金錢借貸契約。縱被害人在重利交
    易行為中，未有資訊的不對等、物理及心理強制力的壓迫或
    遭受隱瞞，具自由意思而「同意」為財產之處分，惟立法者
    顯然透過重利罪調整被害人自我負責之要件，即當被害人具
    有「處於急迫、輕率、無經驗或難以求助之處境」的弱勢情
    狀時，則否定被害人自我負責之能力，而將重利交易所生之
    財產損害歸由行為人負責。本罪所謂「急迫」指在經濟上急
    需資金的困境或壓力，尚無須至必陷於危難的程度；所謂「
    輕率」乃指個人未能慎重思考交易之利害關係，而草率作出
    決定；所謂「無經驗」係指被害人欠缺借貸須以支付顯不相
    當重利為對價之相關知識與警覺，致其察覺力與判斷力受限
    者均屬之，並不以被害人有無實際借貸經驗為唯一判斷標準
    。亦即，縱被害人曾有實際舉債的生活經驗，亦不代表其對
    日後償還本息金錢之多寡或償還期限之久暫，具有一定理解
    程度之計算與權衡能力；所謂「難以求助之處境」為103年6
    月18日修法時所增列，依其修正理由：「本條構成要件原為
    『乘他人急迫、輕率或無經驗』，惟考量若干情形可能未能為
    上開情形所涵蓋，為避免法律適用上之漏洞，爰於第1項增
    列『難以求助之處境』之情形。」等語，惟未說明何種情況屬
    於難以求助之處境或為原構成要件「乘他人急迫、輕率或無
    經驗」所無法涵蓋。因所謂「乘他人急迫、輕率或無經驗」
    等情狀，從客觀角度理解均屬「難以求助之處境」之弱勢情
    狀，立法者既以「難以求助之處境」作為本罪適用上之漏洞
    填補，應屬一種概括規定，即應參考德國刑法重利罪構成要
    件除急迫、無經驗外所包括的「判斷力欠缺」（乃被害人由
    於心智能力方面低弱，顯現出無法透過經驗彌補之弱勢，使
    其透過理性動機引導自己的能力降低，或使其正確地衡量契
    約的給付與對待給付，進而評斷交易締結之經濟後果的能力
    顯著下降）或「顯著意志薄弱」（即面對刺激、引誘、拐騙
    ，被害人對於重利要求的抗拒能力顯然低於參與相同交易情
    狀的一般人）等弱勢情狀，亦屬所謂「難以求助之處境」範
    疇之一（最高法院110 年度台上字第6180號刑事判決意旨參
    照）。依證人丁○○於偵查期間所述：我是走投無路，才會向
    地下錢莊借錢，我是計程車司機，因疫情的關係，導致收入
    不穩，使我房租、小孩學費、車租繳不出來，本身也有車貸
    ，因為這樣才跟戊○○借錢，我有試過其他的管道，銀行說沒
    辦法借，朋友不好借，大家都受到疫情影響，也沒辦法借我
    ，我當時剛好跟前妻離婚，要自己帶兩個小孩，經濟很吃緊
    ，我有求助社會局和政府機關，還是沒辦法解決我的經濟困
    難，因為監護權的問題，社會局說沒辦法等語（偵卷第240 
    、303 、304 頁）；於本院審理時證稱：當時因為疫情關係
    導致生意不好，又要繳車租、小孩子的生活費，沒有人要借
    我錢，因為疫情關係，大家荷包不夠，我找不到人借，又有
    經濟壓力，才跟戊○○借錢等語（本院卷二第21頁），足徵證
    人丁○○斯時面臨金錢上之迫切需求，然無法向親友、金融機
    構或其他合法放款業者貸得款項，因急需用錢支應家用、繳
    納貸款，在經濟困窘、走投無路下，遂未慎重思考交易之利
    害關係，即向被告戊○○借款。從而，被告戊○○應係利用證人
    丁○○陷於急迫、輕率、難以求助之處境，而貸以金錢予證人
    丁○○無訛。　
　⒋第按所謂「取得與原本顯不相當之重利」，係指就原本、利
    率、期間核算，並參酌當地之習慣、金融動態與經濟狀況，
    予以客觀之判斷，較之一般債務之利息，顯有特殊之超額者
    而言（最高法院109 年度台上字第5120號刑事判決意旨參照
    ）。另按刑法第344 條重利罪之成立，係以行為人經由貸放
    款項而向借款人取得與原本顯不相當之重利為其犯罪構成要
    件之一，自應以行為人已經取得重利，方屬既遂，而重利罪
    並無處罰未遂犯之特別規定。此所謂取得，固不以取得現款
    為必要，然仍須以行為人已實際取得重利或其財產上價值者
    ，始足當之（最高法院102 年度台上字第4738號刑事判決意
    旨參照）。又借款人首次向行為人借款時，行為人已先預扣
    第一期重利利息，則行為人已收取與原本顯不相當之重利，
    要無疑義（最高法院88年度台上字第2614號刑事判決意旨參
    照）。換言之，刑事實務既認行為人於出借款項予借款人之
    初，如有先向借款人收取（預扣）利息，即屬刑法第344 條
    第1 項規定所稱之收取重利行為，應認首期利息已由借款人
    交付予行為人收受，僅因簡化給付流程或省去收付之繁瑣，
    故由行為人逕以預扣方式為之，此一首期利息數額自不得再
    從出借款項中之本金扣除。否則，如於計算借款利率時，認
    為借款本金僅能以行為人實際交付予借款人之數額為限，無
    異將預扣利息部分視同從未交付予行為人取得，此時若於判
    斷重利罪是否既遂時，卻又逕認預扣首期利息即視為已收取
    重利，即有矛盾之情。準此以言，證人丁○○所借款項之本金
    、利息數額、計息方式等，業經認定如前，則經換算後其借
    款之周年利率已達730%（年利率之計算式：「約定利息金額
    」÷ 「借款金額」÷ 「約定利息計算日數」× 365 日× 100%
    ，小數點以下無條件捨去，即8000元÷ 2萬元÷ 20日× 365 
    日×100%＝730%），此不僅遠高於民法第203 條所定週年利率
    為5%之法定利率，及同法第205 條所定之約定週年利率最高
    為16% 之限制，且以民間借貸利息通常為月利率2 、3 分（
    即年利率24% 、36% ），或當舖業法第11條第2 項所定年利
    率最高不得超過30% 之規定而論，被告戊○○所約定之年利率
    亦高出數倍。審諸我國目前低利率時代之社會經濟狀況、金
    融業與一般民間利率、民法及當舖業法有關利率之規定，被
    告戊○○以上開年利率向證人丁○○收取利息，顯較一般債務之
    利息有特殊超額，自屬「與原本顯不相當之重利」甚明。
　㈡被告乙○○就犯罪事實欄二所涉加加重重利犯行部分：　
　⒈被告乙○○將Ｂ帳戶之存摺、提款卡及密碼交予被告戊○○使用，
    且與被告戊○○於109 年6 月9 日下午1 時30分許，一同前往
    臺中市西屯區西苑路文修公園時，被告丙○○、「大郭」正圍
    在告訴人身邊，被告乙○○、戊○○見狀隨即上前，被告戊○○並
    持球棒毆打告訴人，被告乙○○則徒手打告訴人頭部、命告訴
    人拿出行動電話，及要求告訴人撥打電話向他人借款以償還
    款項予被告戊○○，其後由被告丙○○駕駛車牌號碼0000-00 號
    自用小客車搭載坐在副駕駛座之「大郭」、坐在後座之告訴
    人，及坐在告訴人左側之被告戊○○、右側之被告乙○○駛離現
    場，被告丙○○即駕車沿臺中市西屯區西苑路行駛，並駛至臺
    中市西屯區福星北路及西苑路之路口旁空地而停車在該處，
    嗣因有民眾上前請被告丙○○移車，被告戊○○等4 人始讓告訴
    人下車離去等情，業據被告乙○○於警詢、偵訊、本院準備程
    序、審理時供承在卷（偵卷第125 至132 、293 至299 頁，
    本院卷一第151 至166 頁，本院卷二第11至59、205 至228 
    、257 至277  頁），核與證人即同案被告戊○○、丙○○、己○○、證人即告訴人丁○○、證人翁維晨於警詢、偵訊、本院準
    備程序、審理時所為陳述、證述大致相符（偵卷第85至94、
    153  至161 、219 至222 、235 至241 、263 、264 、269
     、270 、277 、278 、293 至299 、303 至306 頁，本院
    卷一第151 至166 、167 至181 頁，本院卷二第11至59、10
    7 至139 、205 至228 、295 至315 、319 至339 頁），並
    有指認犯罪嫌疑人紀錄表、犯罪嫌疑人指認表、指認照片真
    實姓名對照表、監視器畫面截圖、Ｂ帳戶開戶資料及交易明
    細、車輛詳細資料報表、澄清綜合醫院中港分院109 年6 月
    9 日診斷證明書、告訴人之傷勢照片、自動櫃員機交易明細
    表、中國信託銀行ATM 交易明細表、告訴人與被告戊○○之LI
    NE對話紀錄截圖、中華郵政股份有限公司111 年6 月2 日函
    暨檢附Ｂ帳戶開戶基本資料及歷史交易明細、本院111 年7 
    月5  日、19日審理程序勘驗筆錄及勘驗標的影像截圖等附
    卷為憑（偵卷第95至101 、103 至117、133 至139 、141 
    至147  、163 至169 、171 至183 、199 至205 、207 至2
    10 、223 至229 、242 、243 、248 至250 、259 、261 
    、262  、265 至267 、271 至274 、275 頁，本院卷一第9
    9至117  、205 至353 頁，本院卷二第18至20、65至72、11
    4 至116  、233 至243 頁），是此部分事實堪予認定。
　⒉按被害人就被害經過所為之指述，固不得作為認定犯罪之唯
    一證據，仍應調查其他補強證據以擔保其指證、陳述確有相
    當之真實性，而為通常一般人均不致有所懷疑者，始得採為
    論罪科刑之依據。惟茲所謂之補強證據，並非以證明犯罪構
    成要件之全部事實為必要，倘其得以佐證被害人指述之犯罪
    非屬虛構，能予保障所指述事實之真實性，即已充分。又得
    據以佐證者，雖非直接可以推斷該被告之實行犯罪，但以此
    項證據與被害人之指述為綜合判斷，若足以認定犯罪事實者
    ，仍不得謂其非屬補強證據。是所謂補強證據，不問其為直
    接證據、間接證據，或係間接事實之本身即情況證據，均得
    為補強證據之資料（最高法院105 年度台上字第2797號、10
    9 年度台上字第404 號刑事判決意旨參照）。另按刑法第34
    4 條之1 第1 項加重重利罪，係以行為人藉由強暴、脅迫、
    恐嚇、侵入住宅、傷害、毀損、監控或其他足以使人心生畏
    懼之方法，而取得與原本顯不相當之重利為其要件；是以行
    為人所施加之前述強暴等手段，與其取得重利之犯罪目的間
    ，自須具有實質關聯性，始能作為加重行為人刑責之正當化
    事由。
  ⒊參諸證人丁○○於警詢中陳稱：我從109 年5 月25日起因為延
    遲繳納本金，就不敢接戊○○的電話，戊○○於109 年5  月29
    日打電話來催討，我表明我無力還款，他就將電話轉給1 名
    自稱經理的人與我對談，對話內容略為「今天你務必要先拿
    出1 萬元還款，今天你沒有拿錢還款，臺中那麼小，遲早被
    我堵到，堵到後就不是那麼好講話了，你可以去打聽看看，
    我們公司在臺中的勢力，沒有人不知道……」，我說那你也要
    給我時間籌錢，於109 年5 月30日下午2 時許，戊○○打電話
    給我、問我人在哪裡？並要我原地不動，他要過來找我，我
    怕戊○○對我不利，所以沒有告知實際地點，一直到109 年6 
    月8 日下午，戊○○再打電話給我，問我現在情況如何，我騙
    戊○○說我已經報警了，戊○○回說「我已經給你那麼大的空間
    了，你還給我報機關現在是怎樣。……最後我跟你說，你不用
    在臺中活下去了」，隨即掛電話，到了109 年6 月9 日上午
    8 時許，1 名自稱「小楊」的男子打電話給我，並說可以幫
    我還高利貸的部分，利息是以月計算，我想如果我可以負擔
    的起，並把戊○○的部分還清，剩下的部分我能每月分期還款
    ，所以答應於109 年6 月9 日下午1  時30分許，在臺中市○○區○○路000 號統一超商前見面，我到達時就看見超商前停
    放1 部車牌號碼0000-00 號自用小客車，當時對方一直催我
    見面，但我後來想一想又反悔而拒絕見面，正當我要走回去
    開車時，那部車就駛近我，車上的「大郭」、丙○○下車，之
    後戊○○、乙○○就跑過來，乙○○先過來搶我的手機，隨後戊○○
    拿球棒追過來打我的頭部，當時戊○○、乙○○共同打我並強押
    我上車，我被押上車後，「大郭」就恐嚇我「報警、不是很
    厲害、打死你、你要斷手斷腳、今天拿出來我才放你離開」
    等語，之後戊○○、乙○○、丙○○又重複講一次、邊講邊徒手打
    我，後來車子開到空地停下來，丙○○轉過來打我胸部，戊○○
    、乙○○打我頭部，我因此心生畏懼，之後是因為空地前面有
    1  部車要離開，而請丙○○他們移車，他們才放我走等語（
    偵卷第237 至239 、304 、305 頁）；於本院審理時證述：
    我於109 年5 月25日之後沒辦法繳錢，有跟戊○○說景氣不好
    沒辦法賺這麼多，就能拖則拖都沒有繳，於109 年6 月9 日
    有1 個自稱「小楊」的打電話給我，他說可以幫我整合高利
    貸部分，以月繳方式每個月繳，我當時覺得承受得了，所以
    答應「小楊」約在當天下午在逢甲附近的統一超商見面，我
    到統一超商之後想一想覺得不應該再繼續借，所以轉頭就走
    ，在公園人行步道上，乙○○就突然從我後面跑出來搶我的手
    機，之後一直拉著我，後來我跟乙○○在拉扯之中，戊○○就拿
    球棒衝過來打我的頭，一直在攻擊我，當時他們要把我強制
    拉上車，我一直反抗、想要跑，戊○○拿著球棒逼我上車，並
    舉起球棒說「你就給我上車」，乙○○也有說上車的話，我就
    被他們幾個人強押上車，我不是自願，是不得已才上車的，
    而原本從駕駛座下來的「大郭」，在我被押上車後是坐副駕
    駛座，換丙○○開車離開，我就沿路被戊○○、乙○○打，戊○○坐
    我左邊用手肘打我的左邊頭部，乙○○坐我右邊用拳頭打我右
    邊腦袋，就說我都不還錢、報警之類的，「大郭」說「報警
    嘛，不是很厲害嗎？打死你！你是要斷手還是斷腳呢？」、
    「你今天被我抓到了，今天就拿錢出來我才會放你離開」，
    然後他們把我載到西苑街跟福星路的空地旁邊再打我，後來
    有民眾過來說請他們移車，「大郭」說讓我走，他們才放我
    走等語（本院卷二第22、23、25至31頁）。而被告丙○○於10
    9 年6 月9 日上午8 時許聯繫證人丁○○，並相約於該日下午
    1 時30分許，在臺中市○○區○○路000 號統一超商前碰面後，
    即由「大郭」駕駛車牌號碼0000-00 號自用小客車搭載前往
    ，其後「大郭」、被告丙○○見證人丁○○欲折返離去時立刻上
    前阻攔，被告戊○○、乙○○亦現身阻擋證人丁○○之去路，且被
    告戊○○更持球棒毆打證人丁○○，證人丁○○因不敵被告戊○○等
    4  人在人數上占有優勢遂坐進該車，被告戊○○、乙○○則分
    坐其左右兩側，再由被告丙○○駕車搭載其等及坐在副駕駛座
    之「大郭」沿臺中市西屯區西苑路行駛，並駛往臺中市西屯
    區福星北路及西苑路之路口旁空地，迨民眾要求被告丙○○移
    車時，被告戊○○等4 人始讓證人丁○○下車離開等情，均據被
    告戊○○、乙○○、丙○○於本案偵審期間供承在卷。且就被告戊○○等4 人與證人丁○○在文修公園人行道上相遇時，證人丁○○
    遭被告戊○○等4 人包圍，並遭被告戊○○持球棒毆打、隨後坐
    入車牌號碼0000-00 號自用小客車，由被告丙○○駕車搭載彼
    等離去一節，亦經本院於審理時勘驗屬實，復有本院勘驗筆
    錄、監視器影像截圖等存卷可考（本院卷二第18至20、65至
    72、114 至116 頁）。佐以，證人丁○○恢復自由後，旋於10
    9 年6 月9 日下午3 時8 分許至澄清綜合醫院中港分院急診
    就醫，並經醫師診斷有腦震盪、左側手部挫傷之情況，有該
    院109 年6 月9 日診斷證明書在卷足按（偵卷第259 頁），
    故證人丁○○於案發後即至該院就醫，並經醫師診斷受有上揭
    傷害乙情，與案發時間尚屬密接；且觀證人丁○○之傷勢，與
    一般人和他人發生拉扯及遭人徒手、持球棒毆打時所生之傷
    害情況相當。基上各情，證人丁○○於本案偵審期間指訴其遭
    被告戊○○等4  人以前述方式毆打、強逼上車，而置於告戊○○等4 人實力支配下，致其無從自由離去達較久期間等情節
    ，要屬有據，堪可採信。
　⒋有關證人丁○○自109 年5 月24日起因未每日繳納1000元本金
    後，被告戊○○即不斷來電催討，直到證人丁○○於109  年6 
    月8 日下午接到被告戊○○來電時佯稱已經報警，被告戊○○遂
    稱「我已經給你那麼大的空間了，你還給我報機關現在是怎
    樣。……最後我跟你說，你不用在臺中活下去了」等語，隨即
    掛電話乙節，此經證人丁○○於警詢中證述明確（偵卷第238 
    頁）；又被告丙○○於109 年6 月9 日上午8  時許撥打電話
    聯繫證人丁○○，並稱可以借款予證人丁○○償還高利貸、利息
    係以月計算等情，亦據被告丙○○於警詢中供承在卷（偵卷第
    155 頁），則依事件發生歷程及時序觀察，若非被告丙○○去
    電證人丁○○前，已與被告戊○○就證人丁○○未按期付款且聲稱
    報警一事商量對策，殊無可能被告戊○○於109 年6 月8 日下
    午去電證人丁○○並聽聞其已報警後，被告丙○○即恰好於109 
    年6 月9 日上午8 時許聯絡證人丁○○，並以可借款予證人丁○○償債為由，邀約證人丁○○外出碰面。從而，證人丁○○於偵
    訊時表示：於109 年6 月9 日上午8 時許，丙○○自稱「小楊
    」打電話給我說可以幫我還高利貸，後來我不想再借了，我
    就要離開，沒想到中了戊○○等4 人的圈套，當時我沒想到他
    們是誘騙我出現等語（偵卷第304 頁）；於本院審理時並稱
    ：我於109 年6 月9 日跟丙○○見面，在前往統一超商的路上
    發現西苑路路口那邊有1 台車在等，車上又有人，到統一超
    商時，又看到另外那台黑色的車在那邊，我就有稍微警惕，
    當下丙○○有打電話給我，我都沒接電話，後來我覺得有問題
    ，才趁那台黑色車輛裡的人還沒下車之前要趕快離開、跑回
    去開車時，戊○○等4 人就過來了，我覺得應該是被戊○○等4 
     人設局等語（本院卷二第34、35、117 頁），尚非證人丁○○無端臆測或個人之一己感受。況依證人丁○○於本院審理時
    證稱：我在「易借網」上面貼文說我要借款，有類似業務的
    人打電話給我，相約在統一超商見面，那時候由戊○○過來跟
    我接洽，其實那段時間常常有人打電話問我要不要借錢，後
    來丙○○打電話給我，當時我被戊○○逼的蠻緊的，聽到丙○○說
    可以幫我整合成1 筆債務，看每個月要還多少，就不用每天
    還，我想一想也可以，就約好幾點幾分跟對方在逢甲見面等
    語（本院卷二第25、118 頁），足見被告戊○○、丙○○或其他
    放款業者應可從「易借網」之留言得悉證人丁○○欲借款之訊
    息，是以，被告戊○○因此資訊於109 年5 月18日借款予證人
    丁○○後，距離被告丙○○於109  年6 月9 日撥打電話聯絡證
    人丁○○約20日餘之時間內，被告丙○○焉有可能遲遲未見證人
    丁○○所張貼希望借款之留言，卻在被告戊○○於109 年6 月8 
    日下午聽聞證人丁○○報警後始發現該留言，而於109 年6 月
    9 日上午8 時許聯繫證人丁○○？此時點未免過於巧合；遑論
    被告丙○○如僅係欲借款予證人丁○○，大可於電話中先行商討
    ，待談妥借款金額、條件後再外出碰面，而節省不必要之勞
    費，然被告丙○○在不確定是否貸放款項予證人丁○○，且未與
    證人丁○○議定貸款內容前，及與其所稱之主管「大郭」一同
    前往約定地點欲與證人丁○○見面，而無端耗費人力，實有違
    常情，其後被告戊○○、乙○○更現身在被告丙○○與證人丁○○約
    見之地點，益加彰顯被告戊○○等4 人間早有預謀之情；此由
    被告丙○○於警詢中表示：「大郭」是我的主管等語（偵卷第
    157 頁），於本院準備程序時復稱：我以前在放款時，乙○○
    是我的主管，所以乙○○叫我怎麼做我就怎麼做等語（本院卷
    一第157 頁），亦足證之。又被告戊○○因涉及犯罪事實欄二
    所示加重重利犯行，遂遭檢察官起訴涉犯加重重利罪嫌，而
    依被告乙○○於本案偵審期間所言證人丁○○對被告戊○○嗆聲，
    為免被告戊○○遭證人丁○○欺負，乃陪被告戊○○前往文修公園
    等語，可見被告戊○○與被告乙○○間之利害關係已趨一致，被
    告戊○○就本案犯罪事實欄二關於被告乙○○涉入情節之供詞，
    攸關被告乙○○成罪與否之判斷結果，恐難期待被告戊○○毫無
    迴護被告乙○○之動機；尤其，被告戊○○於警詢時明確表示其
    與被告乙○○一同乘車前往文修公園等語（偵卷第88至90頁）
    ，且被告乙○○就此節亦無異詞，然被告戊○○於本院準備程序
    時卻改稱其與被告乙○○是分開前往文修公園云云（本院卷一
    第164 頁），是被告戊○○對此重要情節前後所述已嫌不一，
    自無法排除被告戊○○為顧及其與被告乙○○之情誼，或因與被
    告乙○○同時在庭使其心生壓力，而出言迴護、翻異前詞之可
    能性，從而，被告戊○○就被告乙○○部分所為供述之憑信性，
    尚堪存疑，無從據信被告戊○○於本院審理時陳稱：因為丁○○
    對我嗆聲，他身高180 幾公分、我150  幾公分，我才找乙○○陪我去文修公園，乙○○是怕我被丁○○欺負等語屬實（本院
    卷二第51、52頁），而為有利於被告乙○○之認定。
　⒌又被告乙○○於警詢中自承：我拿丁○○的手機，是為了幫丁○○
    打電話跟別人要錢來還錢給戊○○，手機是我叫丁○○自己拿出
    來，我有叫丁○○上車，也有在文修公園路邊打丁○○的頭1 下
    等語（偵卷第129 至131 頁），於本院審理時並稱：我叫丁○○上車，也是看丁○○要怎樣還錢等語（本院卷二第54頁），
    足見被告乙○○所為顯非單純陪同被告戊○○到場，或避免被告
    戊○○與證人丁○○見面時受有危險而已。且由被告戊○○於警詢
    時供述：丁○○離開統一超商後，丙○○就開車跟上去，丁○○走
    在公園人行道上，丙○○叫他停下來，我及乙○○開車到達後，
    我們兩人就衝下車，乙○○要強拉他上丙○○的車，丁○○的手機
    是乙○○拿走的，後來離開時就還丁○○了等語（偵卷第89頁）
    ；被告丙○○於本院準備程序時所陳：乙○○、戊○○不知道後來
    怎麼跟丁○○講，就跟丁○○說每天要匯500 元給戊○○，乙○○有
    拿1 張郵局帳戶的提款卡給我，跟我說這張就是給客人存錢
    用的，乙○○好像跟戊○○有認識，乙○○就叫我報這個帳號給丁○○，我以前在放款的時候，乙○○是我的主管，所以乙○○叫我
    怎麼做我就怎麼做，我本來是不認識戊○○等語（本院卷一第
    157 頁），益徵被告乙○○於109 年6 月9 日下午1 時30分許
    與被告戊○○一起前往上址統一超商找證人丁○○，其目的即係
    欲藉人數上之優勢以逼迫證人丁○○付款。再依證人己○○於警
    詢中證稱：我於109 年某月去借小額借款，有把Ｂ帳戶的存
    摺、提款卡給地下錢莊業者，提款卡密碼也有告訴對方，我
    於109 年9 月下旬左右還完錢之後，對方就將存摺、提款卡
    寄還給我，但我收到後，已經是警示帳戶了等語（偵卷第19
    2、197 頁），於本院準備程序時所述：我不認識其他人，
    只認識乙○○，我當初是把Ｂ帳戶交給乙○○使用等語（本院卷
    一第157  頁），核與被告丙○○前揭於本院準備程序中關於
    被告乙○○表示郵局帳戶是讓客人存款時所用之供詞相符，更
    足佐證被告乙○○確係為了逼使證人丁○○付款乃前往文修公園
    ，並與「大郭」、被告戊○○、丙○○聯手以犯罪事實欄二所載
    強暴、脅迫、恐嚇、傷害、剝奪證人丁○○行動自由而使其心
    生畏懼等方式為之。至於被告乙○○於本案偵審期間雖辯稱其
    係因證人丁○○打電話對被告戊○○嗆聲，為免被告戊○○去文修
    公園找證人丁○○時被欺負，才陪被告戊○○一起去云云，然據
    本院於審理中詢問被告戊○○其於109 年6 月9 日至文修公園
    找證人丁○○，是直接跟證人丁○○通電話，還是因為被告丙○○
    透露欲在該處和證人丁○○見面時，被告戊○○係稱：丙○○跟我
    講，我才過去等語（本院卷二第51頁），可徵應無被告乙○○
    所辯證人丁○○來電對被告戊○○嗆聲之情；何況被告戊○○於10
    9 年5 月30日來電詢問證人丁○○在何處時，證人丁○○即因擔
    心其未按時繳款予被告戊○○而受有不利，遂未告知被告戊○○
    其所在地點一節，此經證人丁○○於警詢時證述在卷（偵卷第
    238  頁），則證人丁○○為求躲避被告戊○○已不可得，實無
    可能故意去電挑釁被告戊○○，從而，被告乙○○所為證人丁○○
    對被告戊○○嗆聲，才陪被告戊○○前往文修公園之辯解，悖於
    常情至甚，要難採信。退步言，縱使證人丁○○之體型較被告
    戊○○高大，惟證人丁○○斯時係孤身一人遭被告戊○○等4 人包
    圍，且被告戊○○更持有球棒，無論就人數、對抗態勢上，證
    人丁○○均明顯屈居下風而處於劣勢，客觀上顯無可能發生被
    告乙○○所顧慮被告戊○○遭證人丁○○欺負之情，是被告乙○○大
    可旁觀被告戊○○與證人丁○○洽談付款事宜，何須涉入其中而
    徒手毆打證人丁○○頭部，並強拉證人丁○○上車？又何必提供
    Ｂ帳戶之存摺、提款卡及密碼予被告戊○○用來收款？故被告
    乙○○以其未借款予證人丁○○為由，辯稱未參與加重重利犯行
    云云，無非意欲將相關刑事責任推諉予實際借款予證人丁○○
    之被告戊○○，及提領證人丁○○所匯款項之被告丙○○承擔，可
    徵被告乙○○事前確已與「大郭」、被告戊○○、丙○○商討如何
    逼迫證人丁○○付款，否則當無必要為此避重就輕之說詞，是
    其前揭所辯，洵不足取。
　⒍再就證人丁○○於警詢中表示：我除了當面交現金償還本金、
    利息，也有用我本人的郵局帳戶轉帳至戊○○指定的Ｂ帳戶內
    ，也曾用提款機無摺存款至Ａ帳戶內，戊○○於109  年6 月27
    日以LINE傳訊息給我，要我從109 年6 月27日起改匯款到Ｃ
    帳戶，並要我至統一超商的中國信託銀行ATM 以無摺存款方
    式自存匯款等語（偵卷第236 、237 、263 、264  、269 
    、270 頁）；於本院審理時證稱：我從109 年5 月25日之後
    沒辦法每天繳1000元，就跟戊○○一直拖，直到109  年6 月9
     日發生如監視器影像中被打的事情，當時跟戊○○借的2 萬
    元還沒有還完，因為要配合警方辦案，所以我於109 年6 月
    10日到警局做筆錄後，硬撐著先繳錢給他們以利警方偵辦，
    並將錢匯入戊○○提供的帳戶內，戊○○在這幾天內一直打電話
    給我，一下子郵局帳戶、一下子中國信託帳戶，我依戊○○的
    指示匯款1000元或500 元，一直繳到警方確定被告有哪些人
    後就不繳了等語（本院卷二第23、24、119 頁），並出具陳
    報狀暨檢附自動櫃員機交易明細表為證（本院卷二第229 至
    243 頁），對照卷附自動櫃員機交易明細表、中國信託銀行
    ATM 交易明細表、Ｂ、Ｃ帳戶交易明細所示之交易紀錄，足見
    證人丁○○即使已報警處理，然因恐於再遭被告戊○○等4 人毆
    打，遂在等待警方破獲本案之過程中，仍繼續給付如附表編
    號2 至21所示款項予被告戊○○。準此，被告戊○○等4 人以犯
    罪事實欄二所載不法手段，逼令證人丁○○付款，此等手段與
    被告戊○○等4 人希冀取得重利之目的間，確已具有實質關聯
    性，而被告戊○○並因此取得如附表編號2 至21所示款項，彰
    彰甚明。
  ㈢被告戊○○、乙○○、丙○○就犯罪事實欄二所涉加一般洗錢犯行
    部分：
　  關於被告戊○○、乙○○、丙○○就犯罪事實欄二之部分均涉犯加
    重重利罪乙節，業經本院論斷如前，於此不再贅述。而刑法
    第344 條之1 第1 項之加重重利罪乃最輕本刑為法定刑6 月
    以上有期徒刑以上之刑之罪，屬洗錢防制法第3 條第1 款所
    規定之特定犯罪。衡諸被告戊○○除使用自己名下Ａ帳戶向證
    人丁○○收取款項，其後又使用證人己○○名下Ｂ帳戶、證人翁
    維晨名下Ｃ帳戶供證人丁○○匯款等情，已如前述，是以被告
    戊○○既可使用Ａ帳戶收款，倘無特殊目的、需求，實無必要
    另外使用他人名下Ｂ、Ｃ帳戶收取款項；而互核證人丁○○於警
    詢中證稱：戊○○每天都會打電話或打LINE給我，問我在哪邊
    ，然後約碰面繳錢，我除了當面交現金償還本金、利息，也
    有用我本人的郵局帳戶轉帳到戊○○指定的Ｂ帳戶內，也曾用
    提款機無摺存款至Ａ帳戶內，戊○○於109 年6 月27日以LINE
    傳訊息給我，要我從109 年6 月27日起改匯款到Ｃ帳戶，並
    要我到統一超商的中國信託銀行ATM 以無摺存款方式自存匯
    款等語（偵卷第237 、263 、264 、269 、270 頁），及附
    表「存入帳戶」欄顯示證人丁○○於109 年5 月19日下午2 時
    40分存入1000元至Ａ帳戶（即編號1 ）後，自109 年6 月11
    日起至109 年7 月2  日止即係將款項分別存入Ｂ、Ｃ帳戶內
    （詳編號2 至21），對照證人丁○○改將款項存入Ｂ、Ｃ帳戶內
    之時間，乃其於109 年6 月9 日下午1 時30分許遭到毆打後
    一節觀之，可徵被告戊○○應係刻意不使用自己名下Ａ帳戶收
    款，以降低所為犯行遭查獲之風險、保有因犯行而取得之不
    法利得。另依被告丙○○於本院準備程序時坦言:我當時與戊○○均為放款同業，因此將我與丁○○相約於109 年6 月9 日下
    午1  時30分許碰面的事告訴戊○○等語（本院卷一第178 、1
    79  頁），及被告乙○○於警詢中供稱：我在文修公園人行道
    拿丁○○的手機，是為了叫丁○○打電話還錢給戊○○等語（偵卷
    第129 頁），足見被告丙○○、乙○○均知悉被告戊○○借款予證
    人丁○○一事，惟被告乙○○卻交付Ｂ帳戶予被告戊○○使其得以
    收取證人丁○○所給付之款項，被告丙○○則持Ｂ帳戶之提款卡
    提領證人丁○○存入之金錢並轉交予被告戊○○；而被告戊○○、
    乙○○、丙○○就犯罪事實欄二所載關於加重重利犯行部分，其
    等具有犯意聯絡、行為分擔而該當加重重利罪之構成要件乙
    節，亦經本院認定如前。準此，關於被告乙○○明知被告戊○○
    係欲以Ｂ帳戶收取加重重利款項，並藉以掩飾、隱匿不法犯
    罪所得等目的下，將Ｂ帳戶之存摺、提款卡及密碼提供予被
    告戊○○使用，與被告戊○○本於上開目的另向證人翁維晨借用
    Ｃ帳戶使用等情均堪認定；又為使檢警機關難以溯源追查犯
    罪所得之去向、所在，被告丙○○乃於證人丁○○匯款後，旋即
    自Ｂ帳戶提款並交付予被告戊○○，及被告戊○○通知證人翁維
    晨提款後交款予自己。是被告戊○○、乙○○、丙○○主觀上顯有
    掩飾或隱匿加重重利犯罪所得，而使其來源形式上合法化，
    以逃避國家追訴、處罰之意；客觀上係以Ｂ、Ｃ帳戶作為掩飾
    或隱匿加重重利不法所得去向之用，而製造金流斷點，其等
    所為並非單純處分贓物可以比擬，實係兼有洗錢行為，殆無
    疑義。
二、綜上所陳，本案事證明確，被告乙○○前開所辯各節均有未洽
    ，委無足取；被告戊○○、乙○○、丙○○上開犯行均堪認定，應
    依法論科。
參、論罪科刑
一、核被告戊○○就犯罪事實欄一所為，係犯刑法第344 條第1  
    項之普通重利罪；被告戊○○、乙○○、丙○○就犯罪事實欄二所
    為，均係犯洗錢防制法第14條第1 項之一般洗錢罪、刑法第
    344 條之1 第1 項之加重重利罪。至公訴意旨就犯罪事實欄
    一部分，雖未記載刑法第344 條第1 項普通重利罪之罪名，
    然本院於審理時已告知被告戊○○此罪名（本院卷二第210 、
    324 頁），而予其充分防禦之機會，即無礙於被告戊○○防禦
    權之行使。
二、又按刑法第344 條之1 第1 項之立法理由，已闡明行為人如
    以取得重利為目的，而以強暴、脅迫、恐嚇、侵入住宅、傷
    害、毀損、監控或其他足以使人心生畏懼之方法為之者，縱
    其行為尚合於傷害罪、妨害自由罪、強制罪、恐嚇危害安全
    罪或侵入住宅罪等情形，然已結合為刑法第344 條之1 第1 
     項之加重重利罪，不再論以上開各罪（最高法院110 年度
    台上字第2221號刑事判決意旨參照）。則被告戊○○、乙○○、
    丙○○就犯罪事實欄二部分，係以上開恫嚇言詞、傷害及剝奪
    行動自由等方式，令證人丁○○心生畏懼，意欲促使證人丁○○
    給付款項，以達其收取重利之目的，參諸前揭說明，應逕予
    評價為加重重利罪，而不另論傷害罪、恐嚇危害安全罪、剝
    奪他人行動自由罪。且公訴檢察官於本院審理期間出具補充
    理由書，並陳明被告戊○○、乙○○、丙○○所涉傷害、恐嚇、剝
    奪他人行動自由等罪嫌部分，為加重重利罪之加重條件，不
    另論罪，故起訴書所犯法條欄中關於「刑法第277 條第1 項
    傷害、第305 條恐嚇、第302 條第1 項剝奪他人行動自由罪
    嫌」部分係屬贅載，故予以刪除等語（本院卷一第143  至1
    46 、154 、155 、169 至171 頁，本院卷二第14、15、110
     、111 頁），而經公訴檢察官就此部分予以更正，附此敘
    明。
三、另按檢察官之起訴書應記載犯罪事實，刑事訴訟法第264 條
    第2 項第2 款定有明文。是犯罪事實是否已經起訴，應以起
    訴書所載之犯罪事實以為斷，苟起訴之犯罪事實與其他犯罪
    不致相混淆，足以表明其起訴起訴書漏載法條之範圍者，即
    使記載未盡周延，法院亦不得以其內容簡略而不予受理；又
    起訴書雖應記載被告所犯法條，但法條之記載，並非起訴之
    絕對必要條件，故如起訴書已記載犯罪事實，縱漏未記載所
    犯法條或記載有誤，亦應認業經起訴（最高法院103 年度台
    上字第418 號判決意旨參照）。就犯罪事實欄二所示部分，
    檢察官雖未於起訴書「所犯法條」欄敘及被告戊○○、乙○○、
    丙○○均涉有洗錢防制法第14條第1 項之一般洗錢罪嫌，惟在
    起訴書「犯罪事實」欄已記載被告戊○○、乙○○、丙○○此部分
    之犯罪情節，且與已起訴之加重重利罪間，有想像競合之裁
    判上一罪關係（詳後述），揆諸前揭說明，尚不因檢察官漏
    未敘明該罪之條文，即可率謂被告戊○○、乙○○、丙○○此部分
    犯行未經起訴。基此，就犯罪事實欄二所示部分，被告戊○○
    、乙○○、丙○○所為一般洗錢犯行，應認均已在檢察官起訴範
    圍內，本院自應為實體之審究，且本院於審理時已告知被告
    戊○○、乙○○、丙○○可能涉犯一般洗錢之罪名（本院卷二第21
    0 、262 、300 、324 頁），而予其等充分防禦之機會，自
    無礙於被告戊○○、乙○○、丙○○防禦權之行使，附此敘明。
四、而刑法上所稱之共同正犯，係共同實行犯罪行為之人，在共
    同意思範圍內，各自分擔犯罪行為之一部，相互利用他人之
    行為，以達其犯罪之目的，其成立不以全體均參與實行犯罪
    構成要件之行為為要件。本案就犯罪事實欄一部分，係被告
    戊○○貸放款項予證人丁○○，並向證人丁○○收取重利，應屬被
    告戊○○獨自起意為之，自不得與「大郭」、被告乙○○、丙○○
    論以共同正犯。惟就犯罪事實欄二之一般洗錢、加重重利等
    犯行，被告戊○○等4 人係事先謀議，並以犯罪事實欄二所載
    方式，達到逼令證人丁○○給付款項之目的，顯有犯意聯絡及
    行為分擔，均為共同正犯。至被告戊○○利用證人翁維晨提領
    證人丁○○匯入Ｃ帳戶內之款項，形同以欠缺犯罪故意之證人
    翁維晨，充作自己犯罪工具而為手足之延伸，應為間接正犯
    。
五、關於刑法第55條所定，一行為而觸犯數罪名之想像競合犯存
    在之目的，係在避免對於同一不法要素予以過度評價；則其
    所謂「一行為」，應兼指所實行者為完全或局部同一之行為
    ，或其為著手實行階段可認為同一者，均得認為合於一行為
    觸犯數罪名之要件，而評價為想像競合犯（最高法院103 年
    度台上字第3908號刑事判決意旨參照）。關於犯罪事實欄二
    部分，被告戊○○向證人翁維晨借用Ｃ帳戶，另向被告乙○○拿
    取Ｂ帳戶用以收取證人丁○○所匯款項，並由被告丙○○、不知
    情之證人翁維晨分別持Ｂ、Ｃ帳戶之提款卡提款，再將提領款
    項均交付予被告戊○○，足見被告戊○○、乙○○、丙○○所涉一般
    洗錢、加重重利等犯行，具行為局部之同一性，而分別以一
    行為同時觸犯一般洗錢罪、加重重利罪，屬異種想像競合犯
    ，依刑法第55條前段規定，均應從一重以一般洗錢罪處斷。
    　　
六、復按刑法第344 條第1 項之重利罪係即成犯，行為人乘他人
    急迫、輕率、無經驗或難以求助之處境，貸以金錢或其他物
    品時，如已取得與原本顯不相當重利者，犯罪即已成立。又
    債務人如以簽發本票之方式給付重利者，因本票屬有價證券
    ，行為人於收取該本票時，雖視為已取得重利而成立普通重
    利罪，然行為人僅能期待債務人屆期兌現該本票所載金額，
    實際上尚未確實取得該利息款項。惟重利業者以高利率貸放
    款項，其目的在實際取得重利，倘若屆期債務人並未兌現該
    本票債權，行為人為確實取得該重利，藉以實現並滿足其重
    利債權，另行起意以強暴、脅迫及傷害、毀損等不當之行為
    ，迫使債務人給付該本票所載金額者，此即一般社會大眾所
    指重利業者之暴力討債行為。而考諸刑法第344 條之1  加
    重重利罪之立法意旨，係為避免高利貸者，為實現債權，以
    不當之手段，使重利被害人繼續支付重利，或兌現因支付高
    額利息已簽發之票據等索討債務之行為，所衍生之社會問題
    而增訂。因此，行為人如為確實取得重利款項，以實現其重
    利債權，而持已成立普通重利罪所取得之本票或其他有價證
    券，另行起意以強暴、脅迫、恐嚇、侵入住宅、傷害、毀損
    、監控或其他足以使人心生畏懼之方法等行為，迫使債務人
    給付該票據所載之重利金額者，自應另依刑法第344 條之1 
    第1 項規定論處罪責，且此部分犯行與刑法第344 條第1  
    項普通重利罪之處罰原因及條件尚非相同，應無重複評價之
    情形（最高法院108 年度台上字第1187號刑事判決意旨參照
    ）。被告戊○○就犯罪事實欄一所為普通重利犯行，屬其一人
    個別所為，其後被告戊○○以犯罪事實欄二所載不法手段而收
    取重利部分，則係與「大郭」、被告乙○○、丙○○共同為之，
    犯罪組合與分工模式明顯有所區隔，應可認定係另行起意為
    之。又刑事法上所謂接續犯，係指多次之數行為，合於同一
    犯罪構成要件，但因係於同一時、地，或甚為密接時、地之
    作為，而持續侵害同一法益，依社會通念，皆認其各舉動之
    獨立性極為薄弱，將之視為一個行為較合理，使各舉動構成
    單一之犯罪行為，給予一個法律上之評價而言（最高法院10
    8 年度台上字第1189號刑事判決意旨參照），則就犯罪事實
    欄一、二所示部分，前者屬普通重利犯行，後者則犯加重重
    利罪，已與「同一犯罪構成要件」之接續犯概念有所扞格，
    自無從將被告戊○○前述普通重利犯行，及其後與「大郭」、
    被告乙○○、丙○○共同所為之加重重利犯行籠統論以接續犯。
    至於犯意變更則與另行起意本質不同；犯意變更，係犯意之
    轉化（昇高或降低），指行為人在著手實行犯罪行為之前或
    行為繼續中，就同一被害客體，改變原來之犯意，在另一犯
    意支配下實行犯罪行為，導致此罪與彼罪之轉化，因此仍然
    被評價為一罪。另行起意，則指原有犯意之構成要件行為已
    經完成，或因某種原因出現，停止原來之犯罪行為，而增加
    一個新的犯意產生，實行另一犯罪行為之謂，至於被害客體
    是否同一則不問；惟因其係在前一犯罪行為停止後（即前一
    犯罪行為既遂、未遂或中止等），又另起犯意實行其他犯罪
    行為，故為數罪（最高法院106 年度台上字第824 號刑事判
    決意旨參照）。被告戊○○以如犯罪事實欄二所示不法手段而
    收取重利部分，是在犯罪事實欄一之普通重利犯行已既遂後
    ，始另行起意為之，並非於普通重利犯罪尚在實行階段或行
    為繼續中，即將犯意提昇至加重重利罪，上開二部分截然可
    分，不容混為一談。如若不然，率將被告戊○○已實現之普通
    重利與加重重利論以一罪，而僅評價為加重重利罪，不僅無
    視於被告戊○○在獲取重利而行為既遂後，另行萌生與「大郭
    」、被告乙○○、丙○○共同施以前述不法手段收取重利之獨立
    犯意，造成原本業已實現犯罪結果之普通重利既遂犯行，反
    而被評價為一個加重重利犯行，更足以產生評價不足之疑慮
    ，自非妥適。準此以言，被告戊○○就犯罪事實欄一所犯普通
    重利罪，及其與「大郭」、被告乙○○、丙○○共同就犯罪事實
    欄二所犯一般洗錢罪，犯罪時間截然可分，分工態樣及犯罪
    手法亦迥然有別，當屬犯意各別，行為互殊，應予分論併罰
    。公訴意旨就被告戊○○先前收取重利與其後施加之不法行為
    ，籠統論以單一之加重重利罪，再認其與「大郭」、被告乙○○、丙○○有犯意聯絡、行為分擔，而論以共同正犯，尚有未
    洽，並非可取。
七、刑之加重、減輕：
　㈠第按刑法第47條第1 項關於累犯加重之規定，係不分情節，
    基於累犯者有其特別惡性及對刑罰反應力薄弱等立法理由，
    一律加重最低本刑，於不符合刑法第59條所定要件之情形下
    ，致生行為人所受之刑罰超過其所應負擔罪責之個案，其人
    身自由因此遭受過苛之侵害部分，對人民受憲法第8 條保障
    之人身自由所為限制，不符憲法罪刑相當原則，牴觸憲法第
    23條比例原則。於此範圍2 年內，依本解釋意旨修正之。於
    修正前，為避免發生上述罪刑不相當之情形，法院就該個案
    應依本解釋意旨，裁量是否加重最低本刑（司法院釋字第77
    5 號解釋意旨參照）。若謂法院就構成累犯之個案，僅於無
    法適用刑法第59條之規定時，始得依釋字第775 號解釋裁量
    不予加重最低本刑，則於行為人不符該條酌減其刑之規定，
    但有其他減刑事由之適用（例如刑法第19條第2 項）時，仍
    得裁量不予加重最低本刑；而於僅符合刑法第59條之規定，
    別無其他減刑事由之個案，法院即使認仍有罪刑不相當之情
    形，亦無不加重最低本刑之裁量空間，核非事理之平，併有
    邏輯上之矛盾。可見該號解釋提及刑法第59條，應僅係用以
    舉例說明累犯規定所構築之處斷刑下限，即使透過該規定調
    節，仍無法全面正當化累犯不分情節一律加重最低本刑之規
    定。從而法院於修法前，如認依累犯規定加重最低本刑，有
    罪刑不相當之情形，不論已否依刑法第59條規定酌減其刑，
    仍得依上開解釋意旨，裁量不予加重，非謂事實審不依刑法
    第59條之規定酌減其刑者，即不得依累犯規定加重其刑。反
    之，倘事實審法院已就個案犯罪情節，具體審酌行為人一切
    情狀及所應負擔之罪責，經裁量結果認依刑法第47條第1 項
    規定加重其最低本刑，而無過苛或罪刑不相當之情形者，亦
    與上開解釋意旨無違。換言之，該號解釋關於刑法第59條適
    用說明，僅係例示如何於個案中調解罪刑不相當之情，非在
    排除法官於認定符合累犯後，仍得就個案行使裁量權，檢視
    是否加重其刑之情形（最高法院110 年度台上字第5734號刑
    事判決意旨參照）。經查，被告戊○○前因違反毒品危害防制
    條例案件，經臺灣嘉義地方法院以105 年度嘉簡字第78號判
    決判處有期徒刑2 月確定，於105 年6 月6 日因徒刑執行完
    畢出監；與被告丙○○前因公共危險案件，經臺灣士林地方法
    院以106 年度湖交簡字第633 號判決判處有期徒刑2 月，併
    科罰金1 萬元確定，有期徒刑部分於107 年10月23日易科罰
    金執行完畢等情，此經公訴檢察官於本院審理期間主張並舉
    出該等判決證明之（本院卷一第157 、179 、191 至193 、
    203 、204 頁），復有臺灣高等法院被告前案紀錄表在卷可
    佐（本院卷一第395 至398 頁，本院卷二第81至87頁），是
    被告戊○○、丙○○受徒刑之執行完畢，5 年以內故意再犯本案
    有期徒刑以上之罪，固均屬累犯，然審酌公訴檢察官於本院
    審理期間表示：被告戊○○、丙○○均構成法律上累犯，是否有
    依累犯規定加重必要，請參酌大法官釋字第775 號解釋、罪
    質，依法審理等語（本院卷一第157 、179 頁，本院卷二第
    138 、275 、314 、337 頁），及被告戊○○、丙○○所犯構成
    累犯之前案分別為違反毒品危害防制條例案件、公共危險案
    件，與本案所犯普通重利罪、一般洗錢罪，罪名有異，且侵
    害法益亦不相同，可知被告戊○○、丙○○並非重複同一罪質的
    犯罪，尚難認被告戊○○、丙○○有特別惡性及刑罰反應力薄弱
    情形，參照上開解釋意旨、實務見解，本院縱未適用刑法第
    59條規定酌減其刑，於考量累犯規定所欲維護法益之重要性
    及事後矯正行為人之必要性後，爰裁量均不依刑法第47條第
    1 項規定加重其刑。
　㈡再按犯洗錢防制法第14、15條之罪，在偵查或審判中自白者
    ，減輕其刑，洗錢防制法第16條第2 項有所明定。就犯罪事
    實欄二部分，被告戊○○、丙○○、乙○○於審判中均自白涉有一
    般洗錢之犯行，是均依洗錢防制法第16條第2 項規定減輕其
    刑。
八、而按刑法第55條規定：「一行為而觸犯數罪名者，從一重處
    斷。但不得科以較輕罪名所定最輕本刑以下之刑」，其中該
    條但書對於量刑下限之規範意旨，係在避免刑罰輕重失衡之
    結果，此即學理上所稱之「封鎖作用」，是以，輕罪之最低
    法定刑，在就重罪而為量刑時，即具有「封鎖作用」，亦即
    重罪之宣告刑，不得低於輕罪所規定之最低法定刑。依前開
    所述，被告戊○○、乙○○、丙○○所犯一般洗錢罪、加重重利罪
    ，經依刑法第55條前段想像競合犯之規定從一重處斷後，均
    應論以一般洗錢罪，則本院於量刑時，自應注意輕罪之封鎖
    作用，亦即不得量處低於加重重利罪所規定之最低法定刑即
    有期徒刑6 月，始符於刑法第55條但書之規範目的。
九、爰以行為人之責任為基礎，審酌被告戊○○正值壯年，竟不思
    以正當方式賺取所需，反而利用證人丁○○需款孔急貸以現款
    以牟重利，有害社會善良風俗，並使證人丁○○在經濟上之處
    境更加困難，所為實有可議；尤以，被告戊○○更在證人丁○○
    無力清償本息時，與「大郭」、被告丙○○、乙○○以犯罪事實
    欄二所載不法手段對其施壓，而逼使證人丁○○付款，自應嚴
    予非難；並考量被告戊○○、丙○○、乙○○迄今均未與證人丁○○
    達成和（調）解，及被告戊○○、丙○○均坦承犯行而尚知悔悟
    ，至被告乙○○於本案偵審期間否認涉有加重重利犯行，僅於
    本院審理期間坦承一般洗錢之犯行，其犯後態度難認可取；
    參以，被告戊○○、丙○○除上開使本案構成累犯之案件外，其
    等此前均另有不法犯行遭法院論罪科刑之情，且被告戊○○曾
    因重利案件，分別經臺灣高雄地方法院以109 年度審易字第
    448 號判決判處拘役50日確定、經臺灣南投地方法院以109 
    年度易字第127  號判決判處拘役40日確定，該等案件雖未
    使被告戊○○於本案之犯行構成累犯，惟仍應於量刑時併予斟
    酌，而被告乙○○先前亦有不法犯行經法院論罪科刑，均有其
    等臺灣高等法院被告前案紀錄表在卷可按（本院卷一第395 
    至398 、399  至405 頁，本院卷二第81至87頁）；兼衡被
    告戊○○、丙○○、乙○○於本院審理時自述之智識程度、生活狀
    況（本院卷二第56、275 、314 、338 頁），暨其等犯罪之
    動機、目的、手段、所取得之重利數額及利率高低、犯罪情
    節有所不同，分別量處如主文所示之刑，並就普通重利罪部
    分諭知易科罰金之折算標準、就罰金刑部分諭知易服勞役之
    折算標準。
十、再者，被告丙○○所犯洗錢防制法第14條第1 項之一般洗錢罪
    ，其最重本刑為7 年以下有期徒刑，與刑法第41條第1 項限
    於最重本刑為5 年以下有期徒刑之罪始得易科罰金之要件不
    符，被告丙○○經本院諭知之刑期縱屬6 月以下有期徒刑，仍
    無併予諭知易科罰金折算標準之餘地。惟因本院宣告刑為有
    期徒刑6 月，依刑法第41條第3 項規定，得以提供社會勞動
    6 小時折算徒刑1 日，易服社會勞動，而可否易服社會勞動
    ，要屬執行事項，當俟本案確定後，另由執行檢察官依檢察
    機關辦理易服社會勞動作業要點之相關規定審酌，非屬法院
    裁判之範圍，併予指明。
肆、沒收
一、末按犯罪所得，屬於犯罪行為人者，沒收之，於全部或一部
    不能沒收或不宜執行沒收時，追徵其價額，刑法第38條之1
    第1 項前段、第3 項分別定有明文。上述規定旨在澈底剝奪
    犯罪行為人因犯罪而直接、間接所得，或因犯罪所生之財物
    及相關利益，以貫徹任何人都不能坐享或保有犯罪所得或犯
    罪所生利益之理念，藉以杜絕犯罪誘因，而遏阻犯罪。並為
    優先保障被害人因犯罪所生之求償權，限於個案已實際合法
    發還被害人時，始無庸沒收。故如犯罪所得已實際合法發還
    被害人，或被害人已因犯罪行為人和解賠償而完全填補其損
    害者，自不得再對犯罪行為人之犯罪所得宣告沒收，以免犯
    罪行為人遭受雙重剝奪（最高法院106 年度台上字第1877號
    刑事判決意旨參照）。被告戊○○向證人丁○○收取之利息共計
    8000元係屬其所涉普通重利犯行之犯罪所得，及其另向證人
    丁○○取得如附表編號2 至21所示款項，則屬其犯一般洗錢罪
    所獲取之不法利得，又該等款項全部沾染不法而無庸扣除一
    般合法放款可收取之利息數額，且被告戊○○迄今並未將上開
    利息實際發還證人丁○○，應依刑法第38條之1 第1 項前段、
    第3 項之規定，於其所犯普通重利罪、一般洗錢罪之主文項
    下分別諭知沒收，於全部或一部不能沒收或不宜執行沒收時
    ，均追徵其價額。
二、另刑法修正將沒收列為專章，具獨立之法律效果，故宣告多
    數沒收情形，並非數罪併罰，依增訂之現行刑法第40條之2 
    第1 項規定，就宣告之多數沒收，併執行之。本判決就被告
    戊○○所犯各該罪名之主文項下所為沒收宣告，縱使未在主文
    中諭知合併沒收之旨，亦不影響於檢察官依據前揭規定併予
    執行多數沒收之法律效果，不再贅為合併沒收之諭知。　
據上論斷，應依刑事訴訟法第299 條第1 項前段，洗錢防制法第
14條第1 項、第16條第2 項，刑法第11條、第28條、第344 條第
1 項、第344 條之1 第1 項、第55條、第47條第1 項、第41條第
1 項前段、第42條第3 項、第38條之1 第1 項前段、第3 項，刑
法施行法第1 條之1 第1 項，判決如主文。
本案經檢察官林樹蘭提起公訴，檢察官甲○到庭執行職務。
中　　華　　民　　國　 111　　年　　9 　　月　　27　　日
                  刑事第四庭　審判長法　官  黃佳琪

　　　　　　　　　　　　　　　　　　法　官　魏威至　

　　　　　　　　　　　　　　　　　　法　官  劉依伶
以上正本證明與原本無異。
如不服本判決應於收受送達後20日內向本院提出上訴書狀，並應
敘述具體理由；其未敘述上訴之理由者，應於上訴期間屆滿後20
日內向本院補提理由書（均須按他造當事人之人數附繕本）「切
勿逕送上級法院」。
告訴人或被害人如不服判決，應備理由具狀向檢察官請求上訴，
上訴期間之計算，以檢察官收受判決正本之日起算。
　　　　                            書記官  盧弈捷
中　　華　　民　　國　 111　　年　　9 　　月　　27　　日
附錄本案論罪科刑法條：
洗錢防制法第14條
有第二條各款所列洗錢行為者，處7年以下有期徒刑，併科新臺
幣5百萬元以下罰金。
前項之未遂犯罰之。
前二項情形，不得科以超過其特定犯罪所定最重本刑之刑。

中華民國刑法第344條
（重利罪）
乘他人急迫、輕率、無經驗或難以求助之處境，貸以金錢或其他
物品，而取得與原本顯不相當之重利者，處3年以下有期徒刑、
拘役或科或併科30萬元以下罰金。
前項重利，包括手續費、保管費、違約金及其他與借貸相關之費
用。
中華民國刑法第344條之1
以強暴、脅迫、恐嚇、侵入住宅、傷害、毀損、監控或其他足以
使人心生畏懼之方法取得前條第1項之重利者，處6月以上5年以
下有期徒刑，得併科50萬元以下罰金。
前項之未遂犯罰之。


附表（時間：民國、金額：新臺幣）：
編號 付款時間 付款金額 付款方式 存入帳戶 1 109年5月19日下午2時40分 1000元 無摺存款 戊○○名下中國信託商業銀行帳號000-0000000000000000號帳戶（即Ａ帳戶） 2 109年6月11日下午4時59分39秒 1000元 丁○○以其名下郵局帳號00000000000000號帳戶轉帳 己○○名下郵局帳號00000000000000號帳戶（即Ｂ帳戶） 3 109年6月12日下午3時56分35秒 500元 同上 同上 4 109年6月13日晚間8時10分58秒 500元 同上 同上 5 109年6月14日下午3時36分12秒 500元 同上 同上 6 109年6月15日下午5時8分44秒 500元 同上 同上 7 109年6月16日下午4時28分41秒 500元 同上 同上 8 109年6月17日下午4時25分37秒 500元 同上 同上 9 109年6月18日下午4時28分31秒 500元 同上 同上 10 109年6月19日下午4時25分57秒 500元 同上 同上 11 109年6月21日下午3時31分17秒 500元 同上 同上 12 109年6月22日下午4時20分3秒 500元 同上 同上 13 109年6月23日下午5時54分51秒 500元 同上 同上 14 109年6月24日晚間7時12分58秒 500元 同上 同上 15 109年6月25日晚間7時25分35秒 500元 同上 同上 16 109年6月26日晚間8時47分4秒 500元 同上 同上 17 109年6月28日上午8時6分 500元 無摺存款 翁維晨名下中國信託商業銀行帳號000-000000000000號帳戶（即Ｃ帳戶） 18 109年6月28日晚間8時28分 500元 同上 同上 19 109年6月29日下午5時30分 500元 同上 同上 20 109年7月1日中午12時17分 1000元 同上 同上 21 109年7月2日下午4時34分 500元 同上 同上